臺灣高等法院民事判決　　　　　　　　　　　　　　九十二年度訴更(一)字第一二號
　　原　　　告　乙○○
　　訴訟代理人　陳益軒律師
　　被　　　告　甲○○
當事人間因侵權行為損害賠償事件，經最高法院第一次發回更審，本院於九十三年一
月六日言詞辯論終結，判決如下：
    主      文
被告應給付原告新台幣壹佰拾萬元，及自民國八十九年十月十三日起至清償日止，按
年息百分之五計算之利息。
第二審及發回前第三審訴訟費用，除確定部分外由被告負擔。
    事實及理由
甲、程序方面：
    本件被告甲○○經合法通知，未於言詞辯論期日到場，核無民事訴訟法第三百八
    十六條各款所列情形，爰依原告之聲請，對其一造辯論而為判決。
乙、實體方面：
一、本件原告主張：訴外人謝宜霖為新濬光不動產投資顧問股份有限公司（下稱新濬
    光公司）負責人，被告係新濬光公司之監察人及會計，並為謝宜霖之女友，被告
    與謝宜霖共同基於詐欺之犯意聯絡，由謝宜霖於民國（下同）八十七年三月十三
    日，在新濬光公司內經由不知情之張輝亮（即張清標）之介紹，與原告訂立買賣
    契約，以新台幣（下同）六百五十萬元之價格，向原告購買所有位於台北縣三重
    市○○路○段八十號三樓之房屋及其基地（下稱系爭房地），並約定價金分次給
    付，於訂約時先給付五十萬元，稅捐機關核發稅單後三日內再給付七十萬元，餘
    款五百三十萬元於向銀行貸款後支付，原告信以為真，遂與謝宜霖訂立買賣契約
    ，並當場交付印鑑證明、土地及房屋所有權狀予不知情之新濬光公司職員陳鉉文
    ，而於八十七年四月三十日將系爭房地所有權移轉登記與被告後，再由被告提供
    系爭房地為擔保設定最高限額六百三十六萬元之抵押權與華南商業銀行西三重分
　　行（下稱華南銀行），華南銀行隨即於同（三十）日撥款五百三十萬元入被告之
　　帳戶內，詎謝宜霖竟不依約將所貸得之款項給付原告，而將之用以清償其私人債
　　務，原告始知受騙。被告因此所涉及刑責部分，業經判處有期徒刑六月確定。爰
    依侵權行為之法則，請求判決被告應給付原告五百三十萬元並加付法定遲延利息
    等情。上開請求，本院前審判決原告之訴駁回。上訴人不服，提起一部上訴，第
    三審就本院前審判決關於駁回上訴人（即原告）請求被上訴人（即被告）給付一
    百十萬元及自起訴狀繕本送達翌日起至清償日止，按年息百分之五計算之利息之
    訴及該訴訟費用部分廢棄發回，此為本次更審審判之範圍。
二、被告則以：本案系爭不動產係由謝宜霖與原告簽訂不動產買賣契約，按債權契約
    之相對性，原告所簽訂之不動產買賣契約與被告無關，又謝宜霖將其與原告買賣
    之不動產移轉登記於被告名下，應是謝宜霖與被告間成立另一契約，原告怎可以
    與謝宜霖間之買賣不動產糾紛向被告提起訴訟。再者，被告本於不動產所有權向
    銀行借貸，亦屬被告與銀行間之消費借貸契約，所貸得之金錢亦為被告之負債，
    並無給付原告買賣價金之義務；況且被告向銀行貸得之金錢也被謝宜霖取走作為
    償還私人債務之用，故本於買賣之法律關係，原告應向謝宜霖請求買賣價金，應
    與被告無涉等語，資為抗辯。並答辯聲明駁回原告之訴。
三、經查原告主張謝宜霖於八十七年三月十三日與原告訂立買賣契約，以六百五十萬
    元之價格，向原告購買所有系爭房地，約定價金分次給付，於訂約時給付五十萬
    元，稅捐機關核發稅單後三日內給付七十萬元，餘款五百三十萬元向銀行貸款後
    支付，原告已於八十七年四月三十日將系爭房地所有權移轉登記與被告後，再由
    被告提供系爭房地為擔保設定最高限額六百三十六萬元之抵押權與華南銀行，華
    南銀行隨即於同（三十）日撥款五百三十萬元入被告之帳戶內，詎謝宜霖竟不依
    約將所貸得之款項給付原告之事實，為被告所不爭執，並有不動產買賣契約書、
    土地及建物所有權狀、及建物登記謄本可稽（見本院訴字卷第二０頁至第三０頁
    ）又被告與謝宜霖共犯詐欺罪，業經本院八十九年度上易字第一０五０號刑事判
    決有罪確定在案，有該刑事判決書附卷可考（見本院附民卷第十二－十九頁），
    均為被告所不爭，堪信為真實。
四、本件爭執要旨：被告應否負侵權行為損害賠償責任？本件被告辯稱：「本件系爭
    不動產由訴外人謝宜霖與原告簽定不動產買賣契約，按債權契約之相對性．．．
    原告應向訴外人（謝宜霖）請求買賣價金」、「被告向銀行貨得之金錢悉數為謝
    宜霖取用，渠分文未得，無由侵害原告」、「被告雖受刑事判決確定，乃為被告
    為免訟累而捨棄上訴權，而刑事判決所為事實之認定，與民事訴訟認定之構成要
    件並不相同，亦獨立民事訴訟裁判時本不受拘束」、「被告否認與訴外人謝宜霖
    有任何男女朋友關係，被告無須對訴外人所為之行為概括負責」云云，惟查：
    (一)原告於原審前程序中即提出訴外人謝宜霖所經營之「新濬光不動產投資顧問股
      份有限公司」〔下稱「新濬光公司」〕之公司變更登記事項卡，證明被告乃「
      新濬光公司」之監察人無訛，又訴外人謝宜霖及被告亦分別自承被告亦係「新
      濬光公司」之會計〔見板橋地方法院八十八年度易字第一七０四號刑事卷宗第
      八頁左頁第四行，同卷第一二六頁末行〕，另本案共同被告林國點〔後經無罪
      判決確定〕亦於伊致檢察官之信函中指稱被告確係訴外人謝宜霖之女友（見本
      院卷第八三頁），被告稱以伊名義所貸得之新台幣五百三十萬元既悉數為謝宜
      霖取用，被告分文未得，無由侵害原告之理，此一說詞顯與前開卷證資料所示
      該二人係男女朋友關係相違背。
    (二)又以被告之身分而言，對謝宜霖在外積欠債務人之情事實無不知之理，且伊對
      「新濬光公司」之營運亦知之甚稔〔蓋其乃監察人、會計〕，而該筆貸款核撥
      後，又是由謝宜霖與被告同往銀行取款，苟被告不予配合辦理貸款及領款，謝
      宜霖殊無從取得系爭貨款之可能。
    (三)被告雖係受指定為登記名義人，配合辦理抵押貸款事宜，然銀行撥款與被告之
      行為、訴外人謝宜霖取得該筆款項均有關連性，蓋系爭款項乃銀行核撥至被告
      之帳戶，則何以訴外人謝宜霖能取得該筆款項？自不得以被告未從中取得利益
      ，為被告主觀上無故意之依據，且共同侵權行為之成立，並不以加害人均獲有
      利益必要，此觀民法第一百八十四條第一項前、後段及同條第二項規定自明。
      被告以伊名義所取得之系爭五百三十萬元之銀行貸款，悉數由謝宜霖取用，被
      告「未取用分文」，以資抗辯被告侵權行為責任不成立，實係對法令之誤解。
    (四)被告既係謝宜霖所負責之「新濬光公司」之監察人及會計，復係謝宜霖之女友
      ，且銀行所核貸之款項亦轉入被告之帳戶，則謝宜霖當時之債務狀況及動支該
      筆款項之過程，被告豈有全然不知之理，且謝宜霖與被告相偕至訴外人李淑華
      處以被告名義登記之系爭不動產為擔保以辦理第二順位貸款之時，李淑華亦對
      其表示如謝宜霖無清償之能力，亦將要向被告追討該筆債務，斯時伊亦未曾反
      駁隻字片語〔參刑事卷八十七年十月六日訊問筆錄〕，被告所辯伊僅係單純人
      頭，對謝宜霖侵權行為毫不知悉，不應賠償，自不足採。
五、按「因故意或過失，不法侵害他人權利者，負損害賠償責任。」「數人共同不法
    侵害他人權利者，連帶負損害賠償責任。．．．」民法第一百八十四條第一項、
    第一百八十五條前段定有明文。本件被告共同侵權行為之事實已堪認定，自應負
    侵權行為損害賠償之連帶責任，原告自得對債務人中之一人或數人為一部或全部
    之請求（民法第二百七十三條參照）。查本件原告受有五百三十萬元之損害為被
    告所不爭，原告請求其中一百十萬元本息，被告就此部分自應負擔害賠償責任。
六、從而，原告依侵權行為之法則，求為判命被告給付一百十萬元及自起訴狀繕本送
    達翌日即八十九年十月十三日起至清償日止，按年息百分之五計算之利息，洵屬
    正當，應予准許。
七、據上論結，本件原告之訴為有理由，依民事訴訟法第七十八條、第四百六十三條
    、第三百八十五條第一項前段，判決如主文。
中　　　華　　　民　　　國　　九十三　　年　　　一　　　月　　　十六　　日
　　　　　　　　　　　　　　　　民事第八庭
　　　　　　　　　　　　　　　　　　審判長法　官　　鄭　三　源
　　　　　　　　　　　　　　　　　　　　　法　官　　王　淇　梓
　　　　　　　　　　　　　　　　　　　　　法　官　　郭　松　濤
右正本係照原本作成。
不得上訴。
中　　　華　　　民　　　國　　九十三　　年　　　一　　　月　　　十九　　日
　　　　　　　　　　　　　　　　　　　　　書記官　　方　素　珍
